【裁判字號】    98,訴,131
【裁判日期】    981130
【裁判案由】    貪污治罪條例
【裁判全文】
臺灣基隆地方法院刑事判決               98年度訴字第131號
公  訴  人  臺灣基隆地方法院檢察署檢察官
被      告  戊○○
上列被告因貪污治罪條例案件，經檢察官提起公訴（96年度偵字
第5071、4958號），經本院判決管轄錯誤後，由臺灣高等法院發
回更審（97年度訴字第4 號），本院判決如下：
    主  文
戊○○共同非公務員，對於公務員關於違背職務之行為，交付賄
賂、不正利益及期約不正利益，處有期徒刑壹年，褫奪公權壹年
。緩刑肆年。並應於本判決確定之翌日起陸個月內，依檢察官之
命令，向公庫支付新臺幣拾萬元。扣案PHS 行動電話支（內
含門號0000000000號、0000000000號、0000000000號晶片卡各壹
張），均沒收。
    事  實
一、緣己○○（所涉洩漏國防應秘密之外患罪犯行，經臺灣高等
    法院檢察署檢察官以97年度偵字第2 號、98年度偵字第3 號
    向台灣高等法院提起公訴，故其所涉行賄違反貪污治罪條例
    案件，經本院判決管轄錯誤，移送於臺灣高等法院）原係海
    軍觀通系統指揮部少校工程官，負責營區修繕工程業務，退
    伍後，憑藉其軍中人脈與國防部軍備局採購中心工程發包處
    任職之上校甲○○（所犯貪瀆罪由國防部高等軍事法院檢察
    署檢察官提起公訴，並經國防部高等軍事法院以96年度訴字
    第21號判決有期徒刑4 年6 月，褫奪公權2 年在案，尚未確
    定）與國防部軍備局工程營產處中校工程官乙○○（所犯貪
    瀆罪由國防部高等軍事法院檢察署檢察官提起公訴，並經國
    防部高等軍事法院以96年度訴字第22號判決有期徒刑5 年，
    褫奪公權2 年，所得新台幣【下同】6 萬元沒收確定在案）
    、海軍航空指揮部少校機電工程官丁○○（所犯貪瀆罪由國
    防部高等軍事法院檢察署檢察官提起公訴，並經國防部最高
    軍事法院以98年度上重更一字第1 號判決有期徒刑2 年2 月
    ，褫奪公權2 年，所得新台幣1 萬元沒收確定在案）熟識之
    機會，自95年2 月起開始從事軍事工程之仲介；詎己○○不
    思正常之途徑，與戊○○基於共同之犯意聯絡，自95年7 月
    起即以下列方式對上述軍方人士違背職務之行為，行求、期
    約或交付賄賂或其他不正利益以收集、交付、洩漏足使國家
    安全及利益遭受重大危害，屬「國家機密」、「軍事機密」
    ，機密等級為「機密」之機密文書、消息（戊○○所涉洩漏
    國防應秘密之外患罪犯行，經臺灣高等法院檢察署檢察官以
    97年度偵字第2 號、98年度偵字第3 號不起訴處分在案）：
  (一)邀宴甲○○至有女陪侍之酒宴約10次（包括赴天津街麗沙酒
    店1 次，建國北路左岸會館約2 、3 次，忠孝東路敦化南路
    口天上人間酒店1 次，鴻海酒店1 次，高雄大帝國舞廳1 次
    ，信義路萊英坊（音同）鋼琴酒吧1 次之續攤）每次3 萬元
    ，共計30餘萬元。邀乙○○至有女陪侍之酒宴約共約10次（
    如第五街酒店、麗沙酒店、天上人間酒店），每次3 萬元，
    共計約30餘萬元。邀丁○○至有女陪侍之酒宴約共約10次（
    如麗沙酒店3 次、基隆鋼琴酒吧3 次、天上人間酒店2 次、
    左岸會館乙次、高雄大帝國餐廳乙次），每次3 萬元，共計
    約30餘萬元，合計花費約100 萬元，由己○○、戊○○2 人
    平均分攤。
  (二)提供提供市價約5000元之PHS 手機3 支予甲○○、乙○○、
    丁○○使用，並由己○○為甲○○繳交PHS 門號0000000000
    號電話費用1214元、為乙○○繳交PHS 門號0000000000號電
    話費3469元、為丁○○繳交PHS 門號0000000000號電話費22
    50元。
  (三)己○○透過張淑華（所涉洩漏國防應秘密之外患罪犯行，經
    臺灣高等法院檢察署檢察官以97年度偵字第2 號、98年度偵
    字第3 號不起訴處分在案）找黃文章（陳水扁前總統之表弟
    ）、陳進財（陳水扁前總統之堂弟）與甲○○期約運作升任
    國防部軍備局工程發包處處長職缺、與乙○○期約運作升任
    國防部軍備局工營中心上校副組長職缺、與丁○○期約運作
    調任國防部軍備局工程發包處職缺等之不正利益。
  (四)96年4 、5 間己○○分2 次交付共計6 萬元賄款予丁○○收
    受；己○○於96年6 、7 月間，丁○○考上高雄應用大學碩
    士班後，在戊○○所有車號6T-8621 號自小客車上再交付1
    萬元賄款給丁○○收受，另在同年4 、5 月間交價值約4000
    元之摩托羅拉W220型手機乙支給丁○○收受。
二、己○○、戊○○以上述方式行賄甲○○、乙○○、丁○○3
    人，而甲○○即自95年12月起即陸續利用職務上所掌管應秘
    密之國防部軍備局採購中心工程發包處「工程招標案等標狀
    況表」、發包工程非公開之預算、第1 次招標未予開標廠商
    投標標價及底價之運算折數等資料給己○○。乙○○則自96
    年4 月起陸續將職務上所掌管應秘密之國防部直屬單位、聯
    勤司令部直屬單位、憲兵司令部直屬單位辦理工程規劃之檔
    案、各類圖說、軍事處所地形圖及武器配置圖表等軍事或國
    家機密等級文件影本，影印攜出國防部軍備局提供予己○○
    、戊○○（包括軍事機密之聯安專案、聯測專案、國家機密
    之自強專案（部分核列軍事機密）。使丁○○將所承辦之「
    車修、配電工廠及調度室防漏工程」、「航指部油料暨NDI
    檢查室整修工程」、「H1棚廠整修工程」、「營區高壓維護
    」、「航指部桃園廠弱電系統改善工程」等5 工程標案資料
    交付己○○。
三、己○○、戊○○行賄取得對價部分：
  (一)己○○取得甲○○交付國防上應祕密之標廠商投標標價及底
    價之運算折數等資料後，與張淑華、許中州（所涉洩漏國防
    應秘密之外患罪犯行，經臺灣高等法院檢察署檢察官以97年
    度偵字第2 號、98年度偵字第3 號不起訴處分在案）等人憑
    此向廠商證明渠等國防部軍備局人脈，並以每件軍事工程收
    取「專案管理勞務費」（即「掛號費」或「前金」）10至15
    萬元兜售，若順利能得標，廠商需支付得標金額3 ％至5 ％
    「營建管理勞務費」（即「後謝」），其中2 ％為給予軍方
    人員之賄款或不正利益，其餘金額則給付從中接洽之仲介人
    員。廠商確定投標或繳交「專案管理勞務費」後，己○○即
    指導廠商以甲○○提供之預算折數下標。己○○、戊○○依
    前述方法得標之標案共計6 案，分別為「劍龍乾塢及3 號浮
    塢周邊港域浚深工程」標案（預算金額為4,259 萬元）、「
    桃園庫區室外消防工程」（預算金額為3, 694萬9,514 元）
    、「G014新建工程」（預算金額為1 億264 萬4,028 元）、
    「95年第二階段中部地區空置眷地房屋拆除清運及圍籬新建
    工程」（預算金額為579 萬3,556 元）及「95年第二階段北
    部地區空置眷地房屋拆除清運及圍籬新建工程」（預算金額
    為266 萬8,15 1元）、「高雄市『警鼎新村』等5 村地上物
    拆除工程」（預算金額為2,286 萬2,169 元），共計2 億1,
    350 萬7,418 元，而己○○、戊○○、張淑華、許中州已向
    廠商收取之「專案管理勞務費」計60萬元，「營建管理勞務
    費」約為162 萬元，共計約222 萬元。
  (二)己○○將上述李乙○○交付文件上之「國家機密」、「軍事
    機密」、保密年限、機關浮水印等字樣以修正液塗消，再掃
    瞄成電子檔並燒錄光碟後，與戊○○、張淑華、許中州憑此
    向廠商證明渠等國防部軍備局人脈，要求以每件軍事工程收
    取「專案管理勞務費」（即「掛號費」或「前金」）15萬元
    至30萬元販售予鍾式騏、陳茂森、呂清源、蔡四典、趙厚榮
    （所涉洩漏國防機密罪、國家機密保護法罪嫌均呈請台灣高
    等法院檢察署偵辦）、洪通義、劉建峰、何智明等人，並由
    渠等得以先行規劃投標事宜，若能順利得標，廠商需支付得
    標金額3 ％至5 ％「營建管理勞務費」（即「後謝」），其
    中2 ％為給予軍方人員之賄款或不正利益，其餘金額則給付
    從中接洽之仲介人員。迄今所提供之標案計有「台中甲廠兵
    舍整建」（預算8 億1,355 萬2,000 元）、「台中總醫院」
    （預算1 億1,116 萬7, 421元）、「自強專案」（預算3 億
    8,922 萬1,000 元）、「東部軍事法院」（預算3 億4,000
    萬元）、「新開營區整建工程」（預算5 億5,037 萬元）、
    「聯安專案」（預算3 億6,733 萬8,000 元）、「聯測專案
    」（預算4 億2,736 萬2,000 元）、合計洩密工程總預算金
    額共計29億9,901 萬421 元，其中「自強專案」資料列為國
    家機密；「聯安專案」、「聯測專案」均列為軍事機密，而
    己○○等人目前已收受「專案管理勞務費」（即「掛號費」
    或「前金」）計230 萬元；而「營建管理勞務費」（即「後
    謝」）因該等標案均為國防部軍備局97年方始公開招標之標
    案，故尚未收取。
  (三)己○○使丁○○將所承辦之「車修、配電工廠及調度室防漏
    工程」、「航指部油料暨NDI 檢查室整修工程」、「H1棚廠
    整修工程」、「營區高壓維護」、「航指部桃園廠弱電系統
    改善工程」等5 工程標案，交付後，即安排張淑華、戊○○
    、許中州，仲介鍾式騏、陳茂森、蔡四典、趙厚榮、呂清源
    等人，由丁○○安排進入軍事基地勘查及申報價錢；並由介
    鍾式騏、陳茂森、蔡四典、趙厚榮4 人代為規劃海軍航空指
    揮部「航指部作戰指揮部大樓屋頂整修工程」「航指部桃園
    基地作戰勤務暨醫療室等設施整修工程」、「桃園基地避雷
    針設施改善工程」等3 項工程草圖，使己○○得以仲介之廠
    商、建築師申報之價錢及草圖簽陳標案藉以綁標得利，丁○○並將公務上應秘密之「車輛調度室及車修配件整修工程」
    （未公告預算，底價122 萬，決標價118 萬7,000 元）、「
    NDI 整修工程」（未公告預算，底價220 萬，決標價203 萬
    ）、「H1棚廠整修工程」（未公告預算，底價526 萬4,100
    元，決標價515 萬元）、「營區高壓維護」（未公告預算，
    決標價72萬5,000 元）、「桃園基地避雷針設施改善工程」
    （未公告預算，底價75萬5,951 元、決標價71萬9, 000元）
    、「航指部桃園廠弱電系統改善工程」（未公告預算）等6
    項工程預算洩漏予己○○知悉，合計上述工程金額為1,016
    萬5,051 元。
四、案經法務部調查局臺北市調查處移送臺灣基隆地方法院檢察
    署檢察官偵查起訴。
    理  由
一、按被告以外之人於審判外之言詞或書面陳述，除法律有規定
    者外，不得作為證據；又被告以外之人於審判外之陳述，雖
    不符合刑事訴訟法第159 條之1 至第159 條之4 之規定，而
    經當事人於審判程序同意作為證據，法院審酌該言詞陳述或
    書面陳述作成時之情況，認為適當者，亦得為證據，而當事
    人、代理人或辯護人於法院調查證據時，知有上開不得為證
    據之情形，而未於言詞辯論終結前聲明異議者，視有前項之
    同意，刑事訴訟法第159 條第1 項及第159 條之5 分別定有
    明文。本件卷內所有證據，經本院於審判程序提示予被告並
    告以要旨，經被告表示無意見，且未聲明異議，本院審酌相
    關言詞陳述或書面陳述作成時之情況，認為適當，依前揭法
    條意旨，均得援為本案證據，應先敘明。
二、訊據被告戊○○對上開犯罪事實均坦承不諱，核與證人即同
    案共犯己○○於法務部調查局臺北市調查處（下稱調查處）
    、偵訊、本院審理、臺灣高等法院審理，證人張淑華、許中
    州、鍾式騏、陳茂森、蔡四典、趙厚榮、呂清源於調查處、
    偵訊，證人乙○○、丁○○、甲○○於調查處、偵訊、本院
    審理，證人洪通義、劉建峰、何智明、宋永巒、郭東穎、陳
    燦榮、黃文章、劉金順、鍾傳斌、戴力群於調查處時證述之
    情節相符，並有臺灣基隆地方法院檢察署96證2566號（內有
    ：(一)資料光碟16片，扣押物編號M01-1 至M01-16，提出人：
    陳茂森。(二)97年度工程資料1 頁，扣押物編號M02 ，提出人
    ：陳茂森。(三)資料光碟1 片，扣押物編號N01 ，提出人：鐘
    傳斌。(四)資料光碟23片，扣押物編號P01 至P23 ，提出人：
    鐘式騏。(五)聯安專案工程營建專案管理協議書1 頁，扣押物
    編號R01 ，提出人：蔡四典。）、96證2567（查扣地點：桃
    園縣大園鄉建國村11村127 號、129 號海軍航空指揮部桃園
    基地丁○○個人辦公桌、櫃、寢室，及置物櫃。內有：(一)航
    指部作戰指揮大樓屋頂整修工程工程契約1 冊，扣押物編號
    D-1-1 。(二)車輛調度室及車修配件整修工程工程契約1 冊，
    扣押物編號D-1-2 。(三)NDI 工廠整修工程工程契約1 冊，扣
    押物編號D-1-3 。(四)H1棚廠整修工程工程契約1 冊，扣押物
    編號D-1-4 。(五)避雷系統整修工程、H1棚廠整修工程、車修
    配件分隊及調度室防漏整修工程、N DI工廠整修工程底價表
    4 頁，扣押物編號D-2 。(六)96年度工程節點管制表3 頁，扣
    押物編號D-3 。(七)97年度國防部權責暨自核購案管制表3 頁
    ，扣押物編號D-4 。(八)96年度設施預維費支用情況表、96年
    7 月至96年10月設施預維工單執行情況表6 頁，扣押物編號
    D-5 。(九)左營基地工程標案資料13頁，扣押物編號D-6 。(十)
    PHS PG980 門號0000000000行動電話1 支無SIM 卡，起訴書
    誤載含SIM 卡，充電器1 個，扣押物編號D-7 。(十一)避雷針工
    程資料2 冊，避雷針工程資料光碟1 片，扣押物編號D-8- 1
    至D-8-2 。）、96證2568（查扣地點：許中州台北市○○路
    257 巷11號住處暨相連之場所、建物及通道，內有：(一)名片
    及手扎資料7 張，扣押物編號H-1 。(二)光碟15片，扣押物編
    號H-2 。）、96證2569（查扣地點：台北市○○路172 號、
    172 之1 號國防部軍備局採購中心工程發包處甲○○個人辦
    公桌、櫃、寢室及置物櫃，內有：(一)記事本7 冊，扣押物編
    號B-1-1 至B-1-7 。(二)95年度桌曆、96年度桌曆2 冊，扣押
    物編號B-2-1 至B-2-2 。(三)通訊錄1 冊，扣押物編號B- 3
    。(四)筆記便條資料3 頁，扣押物編號B-4 。(五)札記1 冊，扣
    押物編號B-5 。(六)標案資料16頁，扣押物編號B-6 。(七)PH S
    A90 門號號0000000000行動電話1 支，無SIM 卡，起訴書誤
    載含SIM 卡，扣押物編號B-7 。）、96證2570（查扣地點：
    戊○○台北市○○街214 號3 樓住處。內有：(一)安泰商銀匯
    出匯款申請書1 頁，扣押物編號G1。(二)手撰資料1 頁，扣押
    物編號G2。(三)商業本票本1 本，扣押物編號G3。(四)自來水管
    承裝商登記證3 頁，扣押物編號G4。(五)聯安工程營建專案管
    理協議書1 頁、聯測工程營建專案管理協議書1 頁、空白專
    案管理協議書7 頁，扣押物編號G5。(六)手機3 支，扣押物編
    號G6-1至G6-3。(七)myflash 隨身碟2 只，扣押物編號G-78、
    ASUS W6 筆記型電腦1 台，扣押物編號G-8 。）、96證2571
    （查扣地點：台北市○○路○ 段8 號國防部軍備局乙○○個
    人辦公桌、櫃、寢室及置物櫃。內有：(一)工作處理簿3 冊，
    扣押物編號C1-1-1至C1-1-3。(二)96年黃色外皮筆記本1 冊，
    扣押物編號C1-2-1。(三)95年粉色外皮筆記本1 冊，扣押物編
    號C1-2-2。(四)95年綠色外皮筆記本1 冊，扣押物編號C1-2-3
    。(五)合作金庫帳號000-0000000000000 存摺影本6 頁，扣押
    物編號C1-3。(六)國防部軍備局工程營產處施政工程人員簡歷
    名冊及職掌表9 頁，扣押物編號C1-4。(七)聯絡資料18頁，扣
    押物編號C1-5-1至C1-5-3。(八)辦公室光碟21張，扣押物編號
    C1-6-1至C1-6-21 。(九)MOTOROLAC266門號0000000000號含SI
    M 卡行動電1 支，扣押物編號C1-7。(十)PHSJ98門號號000000
    0000行動電話1 支，扣押物編號C1-8-1。(十一)PHS 手機充電器
    1 個，扣押物編號C1-8-2。(十二)電話簿（寢室）2 頁，扣押物
    編號C2-1。(十三)承商聯絡簿3 頁，扣押物編號C2-2。(十四)聯絡資
    料（寢室）2 頁，扣押物編號C2-3。(十五)高雄市崇愛二村眷村
    改建計劃新建工程工程詳圖表6 頁，扣押物編號C2-4。(十六)中
    國國際商業銀行帳號：00000000000 存摺影本、郵局帳號00
    000000000000存摺影本2 冊，扣押物編號C2-5-1至C2-5-2。
    (十七)眷村改建案例資料9 冊，扣押物編號C2-6-1至C2-6-9。(十八)
    磁片8 片，扣押物編號C2-7-1至C2-7-8。(十九)光碟5 張，扣押
    物編號C2-8-1至C2-8-5。(二十)皮夾內聯絡資料4 頁，扣押物編
    號C2-9。乙○○辦公處所電腦檔案資料光碟2 張、乙○○
    辦公處所電腦檔案資料文書資料1 份，扣押物編號C3-1-1至
    C3-1-2。）、96證2572（查扣地點：己○○基隆市○○街32
    號9 樓住處及相通連之場所建物及通道。內有：(一)ASUSA600
    0 筆記型電腦1 台，扣押物編號E1。(二)光碟117 片，扣押物
    編號E2。(三)手機4 支，扣押物編號E3。(四)SATURN外接式硬碟
    1 部，扣押物編號E4。(五)行動碟1 個、光碟1 片，扣押物編
    號E5。(六)合作金庫帳號0000000000000 金融卡1 張，扣押物
    編號E6。(七)工程資料目錄、預算單總表及光碟1 片、施工說
    明書3 冊，扣押物編號E7-1至E7-3。(八)工程處眷改小組及國
    防部軍備局電話號碼表2 頁，扣押物編號E8。(九)甲○○、丁○○兵籍資料5 頁，扣押物編號E9。(十)行事曆12頁，扣押物
    編號E10 。(十一)工程標案標案預算及開標日期10頁，扣押物編
    號E11 。(十二)工程發包處96年度工程招標案等標狀況表1 冊，
    扣押物編號E12 。(十三)手稿5 頁，扣押物編號E13 。(十四)電話費
    帳單17頁，扣押物編號E14 。(十五)聯絡電話11頁，扣押物編號
    E15 。(十六)監控工程資料13頁，扣押物編號E16 。(十七)95年度陸
    軍投資工程作業表2 頁，扣押物編號E17 。(十八)避雷裝置設備
    說明1 冊，扣押物編號E18 。(十九)紅色封套筆記本1 冊，扣押
    物編號E19-1 。(二十)橫線牛皮紙皮外筆記本1 冊，扣押物編號
    E19-2 。國防部東部軍事法院新建工程工程經費估算2 冊
    ，扣押物編號E20-1- 1至E20-1-2 。台中甲廠廠房兵舍整
    建案工程經費估算3 冊，扣押物編號E20-2- 1至E20-2- 3。
    新開營區工程工程經費估算3 冊，扣押物編號E20-3- 1至
    E20-3-3 。自強專案工程經費估算3 冊，扣押物編號E20-
    4- 1至E20-4-3 。自強專案投資綱要計畫1 冊，扣押物編
    號E20-4- 4。聯測專案工程綜合規劃書2 冊，扣押物編號
    E21-1 、E21-3 。聯測專案投資綱要計劃1 冊，扣押物編
    號E21-2 。聯安專案投資綱要計劃1 冊，扣押物編號E22-
    1 。聯安專案工程綜合規劃書2 冊，扣押物編號E22- 2至
    E22-3 。自強專案投資綱要計劃1 冊，扣押物編號E24 。
    國軍台中總醫院整建工程綜合規劃書1 冊，扣押物編號E2
    5 。台中清泉崗警衛營整建工程投資綱要計劃1 冊，扣押
    物編號E26 。M-BS新建工程工程資料1 冊，扣押物編號E2
    7 。國防部96年7 月份工程檢討會會議資料1 冊，扣押物
    編號E28-1 國防部96年12月份工程檢討會會議資料1 冊，
    扣押物編號E28-2 。國防部96年3 月份工程檢討會會議資
    料1 冊，扣押物編號E28-3 。國軍高雄總醫院專案管理提
    報1 冊，扣押物編號E29-1 。忠莊專責教召基地新建工程
    專案管理提報1 冊，扣押物編號E29-2 。機密資料1 冊，
    扣押物編號E30 。軍事工程資料1 冊，扣押物編號E31 。
    台中甲廠廠房兵舍整建案軍事工程可行性研究報告1 冊，
    扣押物編號E32 。）、96證2573號（查扣地點：張淑華台北
    縣林口鄉○○○路○段575 號4 樓住處暨相通連之場所建物
    及通道。內有：(一)軍方人員履歷表1 冊，扣押物編號F-1 。
    (二)97年度軍方工程一覽表1 頁，扣押物編號F-2 。(三)帳冊1
    冊，扣押物編號F-3 。(四)記事本5 冊，扣押物編號F-4-1 至
    F-4-5 。(五)手機2 支，扣押物編號F-5-1 至F-5-2 。(六)張維
    真、高真名片2 盒，扣押物編號F-6 。(七)廠商名片1 份，扣
    押物編號F-7 。(八)廠商資料4 冊、光碟片1 片，扣押物編號
    F-8-1 至F-8-4 。(九)文件資料3 冊，扣押物編號F-9-1 至F-
    9-3 。(十)茶葉罐2 罐，扣押物編號F-10-1至F-10-2。(十一)忠勇
    分案陳情函1 冊，扣押物編號F- 11 。(十二)嘉義縣社團新村拆
    除合約1 冊，扣押物編號F-12。(十三)萬隆營區工程預算1 冊，
    扣押物編號F-13。(十四)高雄總醫院新建大樓需求內容1 冊，扣
    押物編號F-14。(十五)岳崗營區武化廠庫房及鋼棚整建工程招標
    及評選須知1 冊，扣押物編號F-15。(十六)崇仁新村新建工程需
    求說明書1 冊，扣押物編號F-16。(十七)共和新村新建工程需求
    說明書1 冊，扣押物編號F-17。(十八)高雄總醫院新建醫療大樓
    細部設計1 冊，扣押物編號F-18。(十九)馬公營區整建平面圖1
    冊，扣押物編號F-19。(二十)內政部營建署污水下水道建設計畫
    1 冊，扣押物編號F-20。逾期彈藥委外處理標單1 冊，扣
    押物編號F-21。工程標案預算等資料1 冊，扣押物編號F-
    22。國防部95年12月份工程檢討會會議紀錄1 冊，扣押物
    編號F-23。忠勇分案工程契約3 冊，扣押物編號F-24-1至
    F-24-3。臺北市復華新村工作執行計劃書1 冊，扣押物編
    號F-25。忠勇分案公家機關函1 冊，扣押物編號F-26。
    紅柴林營區整建工程服務建議書1 冊，扣押物編號F-27。
    茶葉包1 包，扣押物編號F-28。BenQ Joy book A52E-T01
    筆記型電腦1 台，扣押物編號F-29。電腦主機1 台、電腦
    螢幕1 台，扣押物編號F-30。光碟片70片，扣押物編號F-
    31。）扣押物品扣案足資佐證。另有卷附之搜索票、搜索扣
    押筆錄、工程發包處96年度工程招標案等標狀況表、通訊監
    察作業報告表、通訊監察書、通訊監察譯文、通聯調閱查詢
    單錄、電腦畫面列印、決標公告、公開招標公告、工程營建
    專案管理協議書、海軍航空指揮部工程採購契約、台北市調
    查處扣押物封條、工程標案底價表、工程採購契約、工程契
    約、工程採購承攬契約、權責暨自核購案管制表、5838號偵
    查卷第67頁給森哥的資料、丁○○之自白書、個人電子匯出
    匯款申請書、手撰資料、商業本票、自來水管承裝商登記證
    、協議書、國防部聯合後勤司令部96年11月15日函暨附件、
    國防部高等軍事法院檢察署97年6 月13日函、國防部軍備局
    採購中心98年8 月3 日函暨附件、國防部軍備局採購中心開
    標紀錄、國防部軍備局96年10月17日函、「聯測專案」、「
    聯安專案」紙本資料、高等軍事法院檢察署96年偵字第042
    、043 、044 號乙○○、甲○○、丁○○起訴書、臺灣高等
    法院97年度訴字第4 號刑事判決書、國防部高等軍事法院96
    年訴字第21、22、23號乙○○、甲○○、丁○○判決書、國
    防部最高軍事法院98年3 月23日函、國防部最高軍事法院檢
    察署98年9 月1 日函、國防部最高軍事法院98年上重更一字
    第1 號判決書、臺灣高等法院檢察署97年偵字第2 號己○○
    起訴書、98年偵字第3 號不起訴處分書、98年訴字第131 號
    被告己○○之刑事判決書在卷可按，堪認被告戊○○上開自
    白與事實相符而可採信，本件事證明確，被告戊○○犯行可
    以認定，應依法論科。
三、論罪科刑部分：
  (一)按貪污治罪條例第11條第3 項另規定不具第2 條人員之身分
    而犯前項之罪者亦同，乃指不具第2 條人員身分之非公務員
    ，向具有第2 條所規定身分之人關於違背職務之行為行賄者
    ，亦依第1 項規定之刑處罰之謂。前者為公務員對公務員犯
    罪；後者為非公務員對公務員犯罪，兩者之犯罪主體，迥然
    不同，故非公務員對公務員關於違背職務之行為行賄，係犯
    貪污治罪條例第11條第3 項之罪，非同條第1 項之罪，其於
    論罪時，之所以併引同條第1 項，乃因該項無刑度之規定，
    而依第1 項之刑處罰之故（最高法院92年度台上字第3061號
    、94年度台上字第537 號、96年度台上字第5537號、97年度
    台上字第1284號判決可資參照）；又按同條例第5 條第1 項
    第3 款之罪之客體有二種，一為賄賂，一為不正利益，所謂
    「賄賂」係指金錢或得以金錢計算之財物；「不正利益」則
    指賄賂以外，足以供人需要或滿足人之慾望，一切有形無形
    之利益而言，被告戊○○、同案被告己○○於事實欄一、(一)
    所示時間、地點支付至有女陪侍之酒店飲宴作樂之對價，於
    事實欄一、(二)提供提供PHS 手機3 支予甲○○、乙○○、丁○○使用，並由同案被告己○○為甲○○等繳交前述門號之
    電話費，其交付者核屬不正利益（最高法院74年台上字第13
    55號判例意旨可資參照）。另同案被告己○○於事實欄一、
    (三)所述透過關係與甲○○、乙○○、丁○○期約運作如前所
    述之職缺，其等期約者亦屬不正利益。是核被告戊○○事實
    欄一、(一)、(二)所為係犯貪污治罪條例第11條第3 項、第1 項
    之非公務員對於公務員關於違背職務之行為交付不正利益罪
    ；事實欄一、(三)所為係犯貪污治罪條例第11條第3 項、第1
    項之非公務員對於公務員關於違背職務之行為期約不正利益
    罪；事實欄一、(四)所為係犯貪污治罪條例第11條第3 項、第
    1 項之非公務員對於公務員關於違背職務之行為交付賄賂罪
    。
  (二)被告戊○○與同案被告己○○就上開對於公務員違背職務行
    賄罪，有犯意聯絡及行為分擔，均為共同正犯。
  (三)貪污治罪條例規定對於違背職務之行為交付賄賂或其他不正
    利益或期約不正利益之犯罪，如行為人基於單一犯意，以實
    現同一個犯罪目的（違背職務上之行為，在本件即為洩漏軍
    事機密或洩漏國防以外秘密及），先後數次交付賄賂或不正
    利益或期約不正利益之行為，均係侵害同一國家法益，在刑
    法評價上，其先後數次舉動僅為全部犯罪行為之一部，應依
    接續犯理論，合為包括的一罪予以評價，較為合理（最高法
    院86年台上字第3295號判例、97年度台上字第4079號判決意
    旨參照）。是本件被告戊○○先後多次交付賄賂、不正利益
    及期約不正利益之行為，應論以一個違背職務行賄罪。
  (四)被告戊○○就對於公務員關於違背職務之行為交付賄賂、不
    正利益犯行，已於偵查中已自白，於本院98年11月9 日審判
    時並認罪，應依貪污治罪條例第11條第4 項後段規定，減輕
    其刑。
  (五)爰審酌被告戊○○與同案被告己○○仍不應勾結負責國防部
    軍備局採購中心工程發包處之軍官公務員，冀望以金錢賄賂
    及酒食飲宴等不正利益招待，換取公務員發包程標案資料，
    為其等仲介欲標軍中工程之廠商，從中牟取利益，致使軍官
    為本案違背職務之行為，惟考量被告戊○○本案行賄罪並非
    主導之人，犯罪後均坦承犯行，且於偵查中業已自白，於本
    院最後審理時認罪，深具悔意等一切情狀，量處如主文所示
    之刑。
  (六)又按犯貪污治罪條例之罪，宣告有期徒刑以上之刑者，並宣
    告褫奪公權，貪污治罪條例第17條定有明文，而貪污治罪條
    例第17條係針對犯該條例之罪，並經宣告有期徒刑以上之刑
    者，強制規定於主刑之外，亦應宣告褫奪公權，故貪污治罪
    條例第17條關於宣告褫奪公權之要，然因貪污治罪條例第17
    條未規定褫奪公權之期間，是就褫奪公權之期間，仍應適用
    刑法總則之規定。本件被告戊○○係犯貪污治罪條例第11條
    第3 項、第1 項之非公務員對於公務員關於違背職務之行為
    交付賄賂、不正利益、期約利益之罪，且經宣告有期徒刑以
    上之刑，爰依貪污治罪條例第17條及刑法第37條第2 項之規
    定，併予宣告褫奪公權1 年。
  (七)本案被告戊○○先後多次交付賄賂、不正利益及期約不正利
    益之行為，其先後數次舉動僅為全部犯罪行為之一部，應依
    接續犯理論，合為包括的一罪予以評價，論以一個違背職務
    行賄罪，業如前述，其中部分行為之犯罪時間係在96年4 月
    24日以後，所犯罪名與宣告刑，不合於減刑條件，自無依中
    華民國九十六年罪犯減刑條例減刑之適用，附此敘明。
  (八)又被告前未曾受有期徒刑以上刑之宣告，有上開被告前案紀
    錄表及刑案資料查註紀錄表可按，其因一時失慮，致罹刑典
    ，經此偵審程序及刑之宣告，當知警惕，諒無再犯之虞，本
    院認前開所宣告之刑，以暫不執行為適當，併諭知緩刑4 年
    ，以啟自新。惟為確保本件能確實收緩刑之效用與目的，本
    院爰併諭知被告應於本判決確定之翌日起六個月內，依檢察
    官之命令，向公庫支付新臺幣30萬元。倘被告未遵循本院所
    諭知上開負擔，情節重大者，檢察官並得依刑事訴訟法第47
    6 條、刑法第75條之1 第1 項第4 款之規定，聲請撤銷本案
    緩刑之宣告，併予敘明。
四、沒收部分：
  (一)扣案PHS 行動電話3 支（門號0000000000號、0000000000號
    、0000000000號）為同案被告己○○所有，提供予予甲○○
    、乙○○、丁○○使用，係屬被告所有供本案犯罪所用之物
    ，業據同案被告己○○供陳在卷，自應依刑法第38條第1 項
    第2 款之規定宣告沒收之。
據上論斷，應依刑事訴訟法第299 條第1 項前段，貪污治罪條例
第11條第1 項、第3 項、第4 項後段、第17條，刑法第11條前段
、第28條、第37條第2 項、第74條第1 項第1 款、第2 項第4 款
，判決如主文。
本案經檢察官丙○○到庭執行職務。
中    華    民    國    98    年    11    月    30    日
            刑事第三庭審判長法    官  鄭景文
                            法    官  陳姵君
                            法    官  黃永定
以上正本證明與原本無異。
如不服本判決應於收受送達後10日內向本院提出上訴書狀，並應
敘述具體理由；其未敘述上訴理由者，應於上訴期間屆滿後20日
內向本院補提理由書（均須按他造當事人之人數附繕本）「切勿
逕送上級法院」。
中    華    民    國    98    年    11    月    30    日
                            書 記 官  劉珍珍
附錄：
貪污治罪條例第11條
I對於第2 條人員，關於違背職務之行為，行求、期約或交付賄
  賂或其他不正利益者，處1 年以上7 年以下有期徒刑，得併科
  新臺幣3 百萬元以下罰金。
II對於外國、大陸地區、香港或澳門之公務員，就跨區貿易、投
  資或其他商業活動有關事項，為前項行為者，處5 年以下有期
  徒刑或科新臺幣1 百萬元以下罰金。
III不具第2條人員之身分而犯前二項之罪者，亦同。
Ⅳ犯前三項之罪而自首者，免除其刑；在偵查或審判中自白者，
  減輕或免除其刑。
Ⅴ在中華民國領域外犯第1 項、第2 項之罪者，不問犯罪地之法
  律有無處罰規定，均依本條例處罰。


司法院資訊處製作；財團法人民間司法改革基金會備份。
